【裁判字號】    96,訴,8489
【裁判日期】    980703
【裁判案由】    損害賠償等
【裁判全文】
臺灣臺北地方法院民事裁定              96年度訴字第8489號
原      告  午○○
訴訟代理人  戊○○
被      告  高信投資顧問有限公司
法定代理人
即清算人    未○○
            申○○
            乙○○
            子○
            壬○○
被      告  台灣台北地方法院
法定代理人  丑○○
訴訟代理人  癸○○
被      告  丁○○
            己○○
            丙○○
                        樓
            巳○○
            百富達國際有限公司
                        之3
上  1  人
法定代理人
即清算人    丙○○
            辰○○
            卯○○
            寅○○
            甲○○
被      告  新金商國際金融有限公司
                        ntr.
上列當事人間請求損害賠償等事件，本院裁定如下：
    主  文
原告之訴駁回。
訴訟費用由原告負擔。
    事實及理由
一、原告起訴主張：被告高信投資顧問有限公司（下稱高信公司
    ）雇用被告巳○○等人在外招攬外幣期貨買賣業務。被告丁○○為高信公司董事長，明知該公司無法為客戶從事外幣現
    貨買賣，竟聯合百富達國際有限公司（下簡稱百富達公司，
    原名金麒國際有限公司）業務總監己○○及董事長丙○○共
    同設計虛偽之海外客戶合約書，由丁○○、巳○○於民國83
    年7 月13日向原告招攬購買外幣現貨，伊遂同意購買香港匯
    豐銀行美金現貨3 口；被告丁○○明知伊購買美金現貨每口
    需保證金10萬美金，仍於同年月14日，向伊謊稱香港新金商
    國際金融有限公司（下稱香港新金商公司）係高信公司在香
    港之母公司，系爭交易需母公司同意云云，由巳○○陪同原
    告至銀行匯款美金2 萬元至香港新金商公司設於香港匯豐銀
    行之帳戶。翌日，再由丁○○、巳○○以香港新金商公司為
    契約名義人，在百富達公司與原告簽訂買賣外幣現貨契約，
    並由己○○簽名見證。後被告丙○○即代表百富達公司，與
    高信公司就電腦中已成交之期貨價格對作期貨，違反原告委
    託高信公司購買外幣現貨之本旨，復於同年月29日，由丁○○帶領原告至百富達公司簽署期貨下貨單，被告丁○○再依
    該期貨買單於同年8 月1 日偽造276 口期貨對帳單，向原告
    詐稱交易虧損，而僅返還原告保證金共美金3,850.14元，致
    原告受有新臺幣604, 480元之損害。又臺灣高等法院於86年
    1 月9 日以86年度全字第2 號民事裁定准原告為高信公司供
    擔保後，在高信公司財產新臺幣60萬元之範圍內為假扣押，
    被告臺灣臺北地方法院（下稱臺北地院）於同年月22日以86
    年度民執全字第167 號扣押命令，就高信公司對於被告國泰
    世華商業銀行股份有限公司復興分行（下稱世華復興分行）
    之存款債權，在新臺幣60萬元及執行費新臺幣4480元之範圍
    內予以扣押。世華復興分行本應依強制執行法第115 條第1
    項之規定，於同年月24日上午10時收受系爭扣押命令後，即
    不得向高信公司清償，而被告臺北地院本應依同法之規定，
    於系爭扣押命令向被告世華復興分公司送達後再向被告高信
    公司送達，惟被告庚○○即該案承辦書記官同時向世華復興
    分行及高信公司送達系爭扣押命令，致被告高信公司得知該
    命令之存在，而世華復興分行又因未將法院文書分散由專人
    管理，故其法務人員疏未將系爭扣押命令即時交由承辦人員
    辦理，被告高信公司遂於同年月25日上午11時至世華復興分
    行提領新臺幣200 多萬元，致該帳戶僅剩新臺幣1 萬餘元，
    則原告縱使對被告高信公司取得勝訴確定判決亦執行不到該
    公司之存款，因而受有應扣押債權新臺幣604,480 元之損害
    。被告丁○○、巳○○、己○○、丙○○及高信公司、百富
    達公司、新金商公司所為之共同侵權行為，應依民法第184
    條、第185 條規定負連帶賠償之責。被告高信公司明知原告
    繳交之定金不足以購買3 口美金現貨而仍要求原告匯款，並
    遲不歸還上開款項，應依民法第249 條第3 款之規定，加倍
    返還定金。再被告世華復興分行未依系爭扣押命令執行，爰
    依強制執行法第115 條、第119 條請求其賠償損害；被告臺
    北地院、被告庚○○過失對高信公司同時送達扣押命令，構
    成共同侵權行為，應依民法第184 條、第185 條負連帶損害
    賠償責任。爰依上開規定，請求被告連帶給付原告所受損害
    新臺幣604,480 元及法定遲延利息，且若有一被告已為給付
    ，於其給付範圍內其餘被告免其給付義務等語。並聲明：(一)
    被告高信公司應給付原告新台幣604,480 元，及自86年1 月
    25日起至清償日止按年息5%計算之利息。(二)被告高信公司、
    百富達公司、丁○○、己○○、巳○○、辛○○應連帶給付
    原告新台幣604,480 元，及自86年1 月25日起至清償日止按
    年息5%計算之利息。(三)被告世華復興分行應給付原告新台幣
    604,480 元，及自86年1 月25日起至清償日止按年息5% 計
    算之利息。(四)被告台北地院、庚○○應連帶給付原告新台幣
    604,480 元，及自86年1 月25日起至清償日止按年息5%計算
    之利息。(五)被告新金商公司應給付原告新台幣604,480 元，
    及自86年1 月25日起至清償日止按年息5%計算之利息。(六)上
    開第1 至第5 項如一人為給付，其餘被告免為給付之義務。
二、按除別有規定外，確定之終局判決就經裁判之訴訟標的，有
    既判力；和解成立者，與確定判決有同一之效力；原告之訴
    ，其訴訟標的為確定判決之效力所及者，法院應以裁定駁回
    之，民事訴訟法第400 條第1 項、第380 條第1 項、第249
    條第1 項第7 款分別定有明文。又所謂訴訟標的，乃原告為
    確定其私權之請求，或所主張或不認之法律關係是否存在，
    欲法院對之加以裁判之對象；訴訟標的之確定，應依訴狀所
    載請求之旨趣及原因事實以定之。原告前後主張之原因事實
    相同，其為訴訟標的之法律關係自亦相同，即為同一事件。
三、經查：原告就其起訴主張之上開事實，曾先後對被告高信公
    司提起侵權行為及債務不履行損害賠償等訴訟（案列(1)84年
    度訴字第2240號，訴訟標的為民法第28條、第184 條、第18
    5 條及國外期貨交易法第18條、第19條、第20條、第21條；
    (2)90年度訴字第1601號，訴訟標的為民法第227 條、第249
    條第3 款及第233 條第3 項，嗣於二審追加訴訟標的為民法
    第113 條、第179 條、第259 條、第544 條），對被告百富
    達公司提起侵權行為損害賠償之訴訟（案列84年度訴字第22
    40號，訴訟標的為民法第28條、第184 條、第185 條及國外
    期貨交易法第18條、第19條、第20條、第21條），對被告台
    北地院及被告丁○○、己○○、丙○○（案列90年度訴字第
    16 01 號：訴訟標的為民法第184 條、第185 條）、及被告
    巳○○（案列83年度訴字第3206號：訴訟標的為民法第184
    條）等人亦均曾提起侵權行為損害賠償之訴。而上開本院84
    年度訴字第2240號請求損害賠償事件，就被告高信公司部分
    業經本院於85年3 月22日判決駁回原告之訴，原告不服提起
    上訴後，兩造復於台灣高等法院以85年度上字第942 號達成
    和解，揆之上開說明，應與確定判決有同一之效力；而上開
    民事事件就被告百富達公司部分，係判決被告應給付原告新
    台幣42萬6,516 元並自84年7 月8 日起至清償日止按年利率
    5%計算之利息，俟兩造均未提起上訴而告確定。又本院90年
    度訴字第1601號請求損害賠償事件，被告台北地院及被告丁○○、己○○、丙○○等部分，均經本院於92年11月28日駁
    回原告之訴，並經台灣高等法院於94年12月27日以93年度上
    易字第75號駁回其上訴及追加之訴確定；另本院83年度訴字
    第3206號請求損害賠償事件，被告巳○○部分，亦經本院於
    84年5 月31日判決被告巳○○應給付原告新台幣28萬2,516
    元併加計法定遲延利息，其後兩造均未提起上訴而確定等情
    ，業經本院調閱上開卷宗核閱無訛，並有前揭判決書、暨和
    解筆錄各1 份附卷可稽。查原告於本件訴訟所主張之訴訟標
    的，與前開確定判決已生既判力之訴訟標的核屬相同，為同
    一事件，揆諸首揭說明，原告自應受前開確定判決既判力之
    拘束，其此部分之訴違反前開確定判決之既判力，為不合法
    ，應以裁定駁回之。
四、復按，法院對當事人之認定，係以有當事人存在為前提，當
    事人不存在，即無訴訟程序主體，是故法院應先調查當事人
    是否存在，當事人在形式上存在，始進行審查有無當事人能
    力。再者，當事人能力為訴訟成立要件之一，無論訴訟進行
    至如何之程度，法院均應依職權調查之，如有欠缺，應依民
    事訴訟法第249 條第1 項第3 款規定以裁定駁回其訴。經查
    ，本件原告起訴時固列「新金商國際金融有限公司」為被告
    ，然其自陳該公司為虛設行號等語，且經本院向經濟部、及
    台北市政府查詢結果，並無「新金商國際金融有限公司」之
    登記資料，有經濟部98年1 月23日函、台北市政府98年2 月
    4 日函各1 份附卷為憑，顯見原告係對無當事人能力之人提
    起訴訟；原告起訴之對象既不存在，復無從命原告為補正，
    所為起訴自非合法，應予駁回。
五、據上論結，本件原告之訴為不合法，依民事訴訟法第249 條
    第1 項第3款、第7 款、第95條、第78條，裁定如主文。
中    華    民    國    98    年    7     月    3     日
                  民事第五庭 法  官  吳佳薇
以上正本係照原本作成。
如對本裁定抗告，須於裁定送達後十日之不變期間內，向本院提
出抗告狀。
中    華    民    國    98    年    7     月    3     日
                             書記官  黃曼琳


司法院資訊處製作；財團法人民間司法改革基金會備份。
